【裁判字號】    95,交易,275
【裁判日期】    950828
【裁判案由】    過失傷害
【裁判全文】
臺灣高雄地方法院刑事判決             95年度交易字第275號
公  訴  人  臺灣高雄地方法院檢察署檢察官
被      告  甲○○
上列被告因公共危險等案件，經檢察官提起公訴（94年度偵字第
18642號），本院判決如下：
    主  文
甲○○服用酒類，不能安全駕駛動力交通工具而駕駛，處有期徒
刑陸月，如易科罰金，以參佰元折算壹日。
被訴過失傷害部分，公訴不受理。
    事  實
一、甲○○明知服用酒類足以造成其不能安全駕駛動力交通工具
    之危險，仍於民國95年4 月10日晚上6 時許，在高雄巿六合
    路路邊之小吃攤飲用啤酒3 罐，嗣於其大量飲酒後視覺及行
    為反應能力降低，致嚴重影響其控制力及注意力，已達不能
    安全駕駛動力交通工具之程度，猶於同日晚上9 時許，駕駛
    車牌號碼ZW-1020 號自小客車，沿高雄巿前金區○○○路由
    南往北方向行駛，繼於同日晚上9 時15分許，途經中華三路
    與六合路口時，本應注意汽車行駛時，駕駛人應注意車前狀
    況，並隨時採取必要之安全措施，及車輛行駛至交岔路口時
    ，轉彎車輛應讓直行車輛先行，而依當時情形天候晴朗、夜
    間有照明且路面乾燥無缺陷、視距良好無障礙物，並無不能
    注意之情事，竟因不勝酒力而疏未注意車前狀況，逕行自中
    華三路左轉欲駛入六合路，適有乙○○騎乘車牌號碼ILO-20
    9 號重型機車沿中華三路由北往南方向亦駛至上開交岔路口
    ，甲○○遂煞車閃避不及，致其所駕駛之自小客車前方保險
    桿擦撞乙○○所騎乘之機車左前車頭，使乙○○人車倒地，
    並受有左脛骨上端骨折之傷害（過失傷害部分業據乙○○撤
    回告訴，詳後述）。嗣經警前往處理後，當場對甲○○施以
    酒精濃度測試，測得其呼氣酒精濃度高達每公升0.64毫克，
    因而知悉上情。
二、案經高雄市政府警察局新興分局報請高雄地方法院檢察署檢
    察官偵查起訴。
    理  由
一、證據能力之判斷：
    按被告以外之人於審判外之言詞或書面陳述，除法律有規定
    者外，不得作為證據，刑事訴訟法第159 條第1 項定有明文
    。又被告以外之人於審判外之陳述，雖不符前4 條（指刑事
    訴訟法第159 條之1 至第159 條之4） 之規定，而經當事人
    於審判程序同意作為證據，法院審酌該言詞陳述或書面陳述
    作成時之情況，認為適當者，亦得為證據；又當事人、代理
    人或辯護人於法院調查證據時，知有第159 條第1 項不得為
    證據之情形，而未於言詞辯論終結前聲明異議者，視為有前
    項之同意，刑事訴訟法第159 條之5 定有明文。本案當事人
    對於證人即被害人乙○○於警詢中之陳述、刑法第185 之3
    案件測試觀察記錄表、酒精濃度呼氣測試報告、道路交通事
    件現場圖、交通事故談話紀錄表、高雄市立聯合醫院診斷證
    明書交通事故現場照片、和解筆錄及撤回告訴狀等證據，於
    本案言詞辯論終結前均未曾就此聲明異議，且本院審酌上開
    證人於警詢中所為陳述及其他證據作成時之狀況，均認為適
    當，依刑事訴訟法第159 條之5 第2 項之規定，均認為係傳
    聞法則之例外，均應有證據能力。
二、有罪部分（即被訴公共危險部分）：
    (一)事實之認定：
      上揭犯罪事實，業據被告於本院審理中坦承不諱（本院交
      易字卷第21頁參照），核與證人即告訴人乙○○於警詢中
      所證述之情節相符（警卷第3 、4 頁參照），並有刑法第
      185 之3 案件測試觀察記錄表1 紙（警卷第5 頁參照）、
      酒精濃度呼氣測試報告1 紙（警卷第6 頁參照）、道路交
      通事件現場圖1 紙（警卷第7 頁參照）、交通事故談話紀
      錄表2 份（警卷第8 至11頁參照）、交通事故現場照片3
      幀（警卷第12、13頁參照）及高雄市立聯合醫院診斷證明
      書1 紙（偵卷第16頁參照）在卷可稽。按刑法第185 條之
      3 規定所謂「不能安全駕駛」，係抽象危險犯，並不以發
      生具體危險為必要，對於呼氣酒精濃度已達每公升0.55毫
      克（0.55MG/L）以上，肇事率為一般正常人之10倍，認為
      已達不能安全駕車之標準，此業經法務部88年5 月18日以
      法88檢字第001669號函告週知，應為絕對不能安全駕駛動
      力交通工具；且依醫學文獻所知，酒精對人體造成之影響
      ，於呼氣時酒精濃度達每公升0.25毫克（約合體內血液中
      酒精濃度50MG/DL 或0.05％）即會輕度中毒，造成輕度協
      調功能降低；呼氣酒精濃度達每公升0.5 毫克時（約合體
      內血液中酒精濃度100 MG/ DL或0.1 ％）屬輕到中度中毒
      症狀，出現反應較慢、感覺減低、影響駕駛之狀況；呼氣
      酒精濃度達每公升0.75毫克時（約合體內血液中酒精濃度
      150 MG/ DL或0.1 ％），出現思考改變、個性行為改變之
      狀況，此亦經行政院國軍退除役官兵輔導委員會台北榮民
      總醫院以88年8 月5 日（88）北總內字第26868 號函示明
      確。查本件被告於案發後測得其呼氣中之酒精濃度為每公
      升0.64毫克，有上開酒精濃度呼氣測試報告1 紙可按，依
      據前揭說明，並佐以被告係因酒後駕車不勝酒力，致疏未
      注意車前狀況及逕行左轉，始發生本件車禍事故，足認被
      告案發當時已因服用酒類導致其反應變慢、感覺減低，而
      影響其控制與反應能力，顯已達於不能安全駕駛動力交通
      工具之情狀甚明，足見被告前揭自白，核與事實相符，應
      可採為認定事實之證據。從而，本案事證明確，被告酒後
      駕車之公共危險犯行，堪予認定。
    (二)論罪與科刑：
      1.本案相關法律之比較適用：
        按行為後法律有變更者，適用行為時之法律；但行為後
        之法律有利於行為人者，適用最有利於行為人之法律，
        刑法第2 條第1 項定有明文。次按有關新舊法之比較，
        應就罪刑有關之共犯、未遂犯、想像競合犯、牽連犯、
        連續犯、結合犯以及累犯加重、自首減輕暨其他法定加
        減原因（如身分加減）與加減例等一切情形，綜其全部
        罪刑之結果而為比較（最高法院95年第8 次刑事庭會議
        決議參照）。查於被告前開行為後，刑法第33條、第41
        條及第49條業經總統於民國94年2 月2 日修正公布，並
        依刑法施行法第10條之1 規定自95年7 月1 日施行。另
        於95年6 月14日公布之刑法施行法第1 條之1 規定，除
        變更刑法分則編所定罰金之貨幣單位為新臺幣外，並分
        別提高罰金數額為3 倍或30倍。職是，本件自應就被告
        行為前、後相關法律有修正者，依前揭規定暨決議意旨
        加以綜合比較以資適用。茲說明如下：
        (1)修正前刑法第185 條之3 之服用酒類不能安全駕駛動
          力交通工具而駕駛罪，原規定法定刑為「1 年以下有
          期徒刑、拘役或3 萬元以下罰金」，且依修正前刑法
          第33條第5 款及罰金罰緩提高標準條例第1 條前段規
          定，罰金數額應為10元以上；然依刑法施行法第1 條
          之1 規定，修正後該條之法定刑度應為「1 年以下有
          期徒刑、拘役或新臺幣9 萬元以下罰金」，而修正後
          刑法第33條第5款 提高罰金數額為新臺幣1,000 元以
          上，並以百元計算之。是以該罪修正後關於有期徒刑
          、拘役等自由刑雖未加以變更，惟就罰金數額下限則
          予以提高，故修正後之法律效果對行為人而言較屬不
          利，準此，應以修正前之規定對於被告較為有利。
        (2)修正前刑法第41條第1 項前段原規定：「犯最重本刑
          為5 年以下有期徒刑以下之刑之罪，而受6 個月以下
          有期徒刑或拘役之宣告，因身體、教育、職業、家庭
          之關係或其他正當事由，執行顯有困難者，得以1 元
          以上3 元以下折算一日，易科罰金。」，且被告行為
          時之易科罰金折算標準，依修正前罰金罰鍰提高標準
          條例第2 條前段（現已刪除）之規定，本係就其原定
          數額提高為100 倍折算1 日，故被告行為時之易科罰
          金折算標準乃以銀元300 元折算1 日，經折算後應以
          新臺幣900 元折算為1 日。惟修正後刑法第41條第1
          項前段則改以：「犯最重本刑為5 年以下有期徒刑以
          下之刑之罪，而受6 個月以下有期徒刑或拘役之宣告
          者，得以新臺幣1,000 元、2,000 元或3,000 元折算
          一日，易科罰金。」，乃就易科罰金之折算標準予以
          提高。從而，比較修正前、後所定之易科罰金折算標
          準，當以修正前之規定較有利於被告。
        (3)修正前刑法第49條原規定：「累犯之規定，於前所犯
          罪依軍法或於外國法院受裁判者，不適用之。」，是
          在舊法時期曾受軍法裁判而受有期徒刑之執行完畢者
          ，於5 年內再犯有期徒刑以上刑之罪，即不得論以累
          犯；惟修正後之刑法第49條，則刪除上開曾受軍法審
          判之例外規定，亦即前揭情形仍應論以累犯。查本件
          被告前於93年間，因公共危險案件，經南部地區軍事
          法院以93年度和審字第308 號判決判處有期徒刑5 月
          確定，甫於93年10月11日易科罰金執行完畢之事實，
          有臺灣高等法院被告前案紀錄表1 份在卷可參，因修
          正後刑法第49條已刪除曾受軍法裁判之例外規定，倘
          依修正後刑法之規定，被告本件犯行即屬於5 年內再
          犯有期徒刑以上之罪，即應論以累犯。基此，比較修
          正前、後之規定，當以修正前之規定較有利於被告。
        (4)綜上，依前開決議整體比較結果，本件以修正前之刑
          法規定較有利於被告，爰依修正後刑法第2 條第1 項
          前段之規定，適用行為時即修正前之舊法。
      2.核被告甲○○所為，係犯修正前刑法第185 條之3 之服
        用酒類不能安全駕駛動力交通工具而駕駛罪。爰審酌被
        告明知酒精成分對人之意識能力具有不良影響，酒後駕
        車對一般往來之公眾及駕駛人自身皆具有高度之危險性
        ，既漠視自身安危，尤枉顧公眾安全，而於服用酒類後
        之呼氣酒精濃度已達每公升0.64毫克，又因酒後導致反
        應及判斷能力下降，已處於不能安全駕駛動力交通工具
        之狀態，仍駕駛自用小客車行駛於道路，且因而肇事，
        對行車安全危害非輕，復被告前有多次酒後駕車前科，
        有臺灣高等法院被告前案紀錄表1 份在卷可按，其再犯
        本件酒後駕車犯行，顯見其毫無悔意且全然不知戒慎，
        然念及其犯罪後坦承犯行，犯後態度尚可等一切情狀，
        酌情量處如主文所示之刑，並依修正前刑法第41條第1
        項前段之規定，諭知易科諭知易科罰金之折算標準，以
        資懲儆。
三、不受理部分（即被訴過失傷害部分）：
    (一)公訴意旨略以：被告甲○○明知服用酒類足以造成其不能
      安全駕駛動力交通工具之危險，仍於95年4 月10日晚上6
      時許，在高雄巿六合路路邊之小吃攤飲用啤酒3 罐，嗣於
      其大量飲酒後視覺及行為反應能力降低，致嚴重影響其控
      制力及注意力，已達不能安全駕駛動力交通工具之程度，
      猶於同日晚上9 時許，駕駛車牌號碼ZW-1020 號自小客車
      ，沿高雄巿前金區○○○路由南往北方向行駛，繼於同日
      晚上9 時15分許，途經中華三路與六合路口時，本應注意
      汽車行駛時，駕駛人應注意車前狀況，並隨時採取必要之
      安全措施，及車輛行駛至交岔路口時，轉彎車輛應讓直行
      車輛先行，而依當時情形天候晴朗、夜間有照明且路面乾
      燥無缺陷、視距良好無障礙物，並無不能注意之情事，竟
      因不勝酒力而疏未注意車前狀況，逕行自中華三路左轉欲
      駛入六合路，適有告訴人乙○○騎乘車牌號碼ILO-209 號
      重型機車沿中華三路由北往南方向亦駛至上開交岔路口，
      被告遂煞車閃避不及，致其所駕駛之自小客車前方保險桿
      擦撞告訴人所騎乘之機車左前車頭，使告訴人人車倒地，
      並受有左脛骨上端骨折之傷害。因認被告涉有刑法第284
      條第1 項過失傷害罪嫌。
    (二)按告訴乃論之罪，告訴人於第一審辯論終結前，得撤回其
      告訴；又告訴經撤回者，法院應諭知不受理之判決，並得
      不經言詞辯論為之，刑事訴訟法第238 條第1 項、第303
      條第3款及第307 條分別定有明文。
    (三)本件被告因過失傷害案件，經檢察官提起公訴，認係犯刑
      法第284 條第1 項之過失傷害罪，依同法第287 條前段之
      規定，須告訴乃論。茲因被告於本院審理中已與告訴人達
      成和解，告訴人並已撤回本件過失傷害告訴，有本院95年
      6 月27日和解筆錄及撤回告訴狀各1 紙在卷可參（本院簡
      字卷第19、20頁參照），參諸前開說明，此部分應為被告
      不受理判決之諭知。
據上論斷，應依刑事訴訟法第299 條第1 項前段、第303 條第3
款，刑法第2 條第1 項前段，修正前刑法第185 條之3 、第41條
第1 項前段，修正前罰金罰鍰提高標準條例第2 條，判決如主文
。
中    華    民    國    95    年    8    月     28    日
                  交通法庭    審判長法  官  郭玫利
                                    法  官  陳明呈
                                    法  官  陳振嘉
以上正本證明與原本無異。
如不服本判決，應於收受送達後10日內向本院提出上訴書狀。
中    華    民    國    95    年    8     月    28    日
                                    書記官  顏宗貝
附錄本案論罪科刑法條全文：
刑法第185條之3
服用毒品、麻醉藥品、酒類或其他相類之物，不能安全駕駛動力
交通工具而駕駛者，處1 年以下有期徒刑、拘役或30,000元以下
罰金。


司法院資訊處製作；財團法人民間司法改革基金會備份。
